臺灣高雄地方法院刑事裁定　　　　　　　96年度聲判字第49號
聲　請　人
即　告訴人　甲○○
代　理　人　孫志鴻律師
被　　　告　丙○○
被　　　告　乙○○
上列聲請人即告訴人因被告涉犯詐欺等案件，不服臺灣高等法院
高雄分院檢察署中華民國96年6 月14日96年度上聲議字第779 號
駁回聲請再議之處分（原不起訴處分案號：臺灣高雄地方法院檢
察署96年度偵字第12851 號），聲請交付審判，本院裁定如下：
      主  文
聲請駁回。
      理  由
一、聲請意旨略以：被告乙○○、丙○○於民國88年底間，明知
    被告丙○○所有坐落於台南縣佳里鎮○○段1279-4、1324-1
    4 、1327-17 地號之3 筆土地（下稱系爭土地）係建商之道
    路保留地，以供該區住戶出入使用，竟共同意圖為自己不法
    之所有，向告訴人佯稱有意出售系爭3 筆土地，地坪可蓋6
    間房屋，僅賣新台幣（下同）340 萬元，致告訴人陷於錯誤
    ，而於88年12月1 日與被告丙○○簽訂買賣契約，並給付全
    數價金。嗣告訴人於95年間欲出售系爭3 筆土地而向地政機
    關申請地籍謄本時，經承辦人員告知系爭3 筆土地為道路用
    地，始知受騙，因認被告2 人涉犯詐欺罪嫌提起告訴，經臺
    灣高雄地方法院檢察署檢察官以96年度偵字第12851 號為不
    起訴處分，告訴人不服聲請再議，再經臺灣高等法院高雄分
    院檢察署96年度上聲議字第779 號駁回在案。惟該駁回處分
    有未就詳予調查之違誤，爰依法聲請交付審判等語。
二、按刑事訴訟法第258 條之1 規定告訴人得向法院聲請交付審
    判，係對於「檢察官不起訴或緩起訴裁量權」制衡之一種外
    部監督機制，法院僅就檢察官所為不起訴或緩起訴之處分是
    否正確加以審查，以防止檢察機關濫權。依此立法精神，同
    法第258 條之3 第3 項規定法院審查聲請交付審判案件時「
    得為必要之調查」，其調查證據之範圍，自應以偵查中曾顯
    現之證據為限。而依同法第260 條對於「不起訴處分已確定
    或緩起訴處分期滿未經撤銷者得再行起訴」規定之立法理由
    說明，該條所謂不起訴處分已確定者，包括「聲請法院交付
    審判復經駁回者」之情形在內。故前述「得為必要之調查」
    ，其調查證據範圍，即應以偵查中曾顯現之證據為限，不得
    就告訴人新提出之證據再為調查，亦不得蒐集偵查卷以外之
    證據。如不然，將與刑事訴訟法第260 條之再行起訴規定混
    淆不清，亦將使法院兼任檢察官之角色，而有回復「糾問制
    度」之虞。又法院為交付審判之裁定時，視為案件已提起公
    訴，案件即進入審判程序，顯見法院裁定交付審判之前提，
    必須偵查卷內所存之證據，已符合刑事訴訟法第251 條第1
    項所規定檢察官應提起公訴之「足認被告有犯罪嫌疑」情形
    ，亦即該案件已經跨越起訴門檻，始應為交付審判之裁定。
    倘該案件須另行蒐證偵查，始能判斷應否交付審判者，因交
    付審判之審查制度，並無如同再議制度得為發回原檢察官續
    行偵查之設計，法院即應依同法第258 條之3 第2 項前段規
    定，以聲請無理由裁定駁回。
三、次按刑法第339 條第1 項詐欺取財罪之成立，係以意圖為自
    己或第三人不法所有，以詐術使人將本人或第三人之物交付
    為其要件；所謂以詐術使人交付，必須被詐欺人因其詐術而
    陷於錯誤，倘所用方法不能認為詐術，亦不致使人陷於錯誤
    ，即不構成該罪（最高法院46年臺上字第260 號判例意旨參
    照）。經查：
  (一)就告訴人所稱：被告二人係以系爭土地地坪可蓋5 、6 間房
    子為由，欺騙告訴人使告訴人陷於誤信而與之簽訂買賣契約
    一事，由偵查卷內資料可知，告訴人並未提出任何資料或聲
    請傳喚何證人或調取何證物以佐證其說法，且由告訴人與被
    告就系爭土地所訂之買賣契約所列土地標示，及系爭土地之
    所有權狀，就三筆土地中之台南縣佳里鎮○○段1327-17 地
    號土地，買賣契約及所有權狀中均已明確標明為「道」，告
    訴人於偵查中則表示：「所以陳只有拿權狀影本給我看，上
    面是寫建地，他就帶我去見黃，因為所有權是黃的，他說要
    賣我三百四十幾萬，黃就提供所有權狀及印等資料讓我辦過
    戶…」（參臺灣高雄地方法院檢察署95年度他字第7319號卷
    第46、47頁），除告訴人所稱權狀影本上面是寫建地之指述
    顯有錯誤外，系爭土地之辦理所有權移轉，顯係由告訴人所
    主導者殆無疑義，則告訴人在辦理系爭土地移轉前，應有相
    當時間可詳查系爭土地之各項情況，其於聲請交付審判時才
    改稱過戶手續非其親自辦理，而是其與被告共同委託台南縣
    的代書代辦故其不知實情云云，顯非真實。
  (二)次查告訴人稱伊係因誤信被告之說詞，及曾要求被告乙○○
    帶伊看系爭土地，乙○○都推託沒空，以致伊僅曾以乙○○
    所劃簡圖至現場看到一些空地以為就是那些（指系爭土地）
    ，一直至95年間欲出售系爭土地時才發覺系爭土地早已被作
    為道路使用之說詞，亦顯與經驗法則相悖。按告訴人於警訊
    時即自承其係會計事務所負責人，聲請交付審判狀中第四頁
    並表示其為記帳士，兼辦代書事務（此係告訴人自述之事實
    ，既毋需本院另行調查，亦非本院蒐集偵查卷以外之證據，
    則就告訴人此部分陳述，本院於本件聲請交付審判案件中依
    法自得加以審酌），被告平日既係以辦理稅務及土地買賣過
    戶等為其職業，則其對稅務及各種土地買賣之價格及程序等
    當知之甚稔，而以買賣土地慣例及本件買賣之金額為數百萬
    元價金數目非小之情況下，一般購買者均會謹慎確認其所購
    買之土座落何處，及是否有賣方所述之情形等，何況告訴人
    係以此方面為工作者，則告訴人稱其於88年時不知系爭土地
    自82年起已作為道路使用、因被告乙○○有劃簡圖伊依簡圖
    去那邊有看到一些空地即誤認該等空地為系爭土地，並基此
    誤信而與被告簽訂買賣之說詞顯有違常情，告訴人指述被告
    犯罪之說法自有重大瑕疪。雖告訴人自提起告訴、聲請再議
    、聲請交付審判及偵查中一再表示其不熟稔買賣土地應注意
    事項，因伊認被告二人從事建設業，理應對房地產知之甚詳
    ，告訴人才誤信被告二人所言，在不知情況下與其簽訂云云
    ，惟查如上所述被告既具有相當專業知識，其稱自己不熟稔
    買賣土地應注意事項而誤信被告之說詞顯非真實。另告訴人
    於聲請交付審判狀中表示因被告乙○○一再以丙○○為人師
    表不會騙人，告訴人才誤信被告二人所言云云，惟告訴人於
    偵查時從未曾指述被告乙○○有以此方法詐騙告訴人簽立買
    賣契約書，告訴人此種說詞，顯係提出新事實，而本院就本
    件聲請交付審判所得調查證據之範圍，如上所述既僅得以偵
    查中曾顯現之證據為限，告訴人此部分說詞，即非本院所得
    斟酌之範圍，本院自毋庸加以審究該等指述是否真實。
  (三)告訴人指述因被告向伊佯稱系爭三筆地坪可蓋5 、6 間房屋
    ，及伊於88年因不知系爭土地為道路才以三百四十萬元購買
    既有如上瑕疵，偵查卷內又無資料足以證明被告有詐欺犯行
    ，則偵查中原檢察官以查無被告曾以前開不實資訊誤導告訴
    人之證據，而認本件被告犯罪嫌疑不足為不起訴處分，及臺
    灣高等法院高雄分院檢察署檢察長駁回告訴人再議之聲請，
    自無任何違法之處。
  (四)告訴人於聲請交付審判中雖另表示若非被告刻意隱瞞系爭土
    地為既成道路用地之事實，告訴人早即向稅捐單位申請免徵
    土地增值稅，而不會憑白繳納一百多萬元稅金，又給付尾款
    予被告，天下至愚之人應不至如此云云，似欲以此反證被告
    確有詐欺行為，惟查除如上所述偵查卷內並無任何證據足以
    證明被告曾有詐欺告訴人行為外，告訴人逕以系爭土地係既
    成道路用地及其曾繳納土地增值稅，即欲反證被告曾刻意隱
    瞞並曾施用詐術，但二者並無任何必然關係，且縱知悉既成
    道路而仍繳納土地增值稅者亦非法所不許，告訴人是否基於
    特殊原因而願為此繳納實無從得知，故告訴人此種反向推論
    實無從逕為被告有罪之認定。
  (五)告訴人另以被告至88年12月係積欠伊128 萬元，並以聲請交
    付審判內附件三之借據欲為證明，惟告訴人此部分陳述是否
    真實，需經調查程序，而如上所述本院為本件交付審判之審
    理時，調查證據之範圍，應以偵查中曾顯現之證據為限，不
    得就告訴人新提出之證據再為調查，亦不得蒐集偵查卷以外
    之證據，則告訴人此部分之陳述及證據，非本院得予調查之
    範圍。而原檢察官以偵查之證據於不起訴處分書中認定：告
    訴人稱其將系爭3 筆土地之買賣價金給付予被告乙○○時，
    被告乙○○並會開立同金額之本票交付予其。衡諸常情，一
    般土地之買方在交付價金時，僅會要求賣方簽立收據抑或收
    款證明，應無有簽立同金額之本票之情形，是告訴人所交付
    與被告乙○○之款項是否確為買賣價金，或僅為借貸款項，
    即有疑義。另告訴人於偵查中表示買賣價金均交付與被告乙
    ○○，被告丙○○僅將其證件交付與其作為過戶登記使用，
    與被告丙○○辯稱大致相符，是被告丙○○是否有詐取財物
    之行為，亦有疑問。該段認定並無任何違反經驗法則或論理
    法則之處，告訴人稱檢察官該部分認定有誤云云，該等說詞
    亦不足採信。
  (六)告訴人又以其曾於聲請再議時表示可傳喚證人葉秀珠證明於
    簽訂系爭土地買賣契約且告訴人已查知被告二人係設局詐騙
    後，被告乙○○為圖緩頰，再度誆稱系爭土地有增值空間，
    可代售土地後將價款返還予告訴人，告訴人遂與之簽立代售
    土地委託書，惟事後告訴人屢向被告乙○○詢間系爭土地買
    賣情況，被告乙○○卻支吾其詞無以應對，系爭土地委託書
    再度彰顯被告乙○○有詐欺行為，高分檢駁回書卻以委託書
    及證人葉秀珠與本案無關無傳訊必要，顯屬率斷云云，惟查
    被告二人就系爭土地之買賣是否有詐騙告訴人之行為，自應
    以訂立系爭土地買賣契約當時主客觀一切情狀為準，若已訂
    立契約及交付價款，被告根本毋需再為詐欺告訴人之行為，
    故告訴人以事後情況欲證明被告二人於訂立買賣契約時有詐
    欺行為之說詞顯與論理法則不符，亦無從為此推論，自無調
    查該等證據之必要，故臺灣高等法院高雄分院檢察署檢察長
    以該證據並無調查必要而加以駁回，其認定並無任何違法之
    處。
四、綜上所述，本件告訴人指訴已有上開不合經驗法則之瑕疵可
    指，又無任何證據證明被告二人有詐欺行為，自難據為被告
    不利之認定。檢察官偵查結果，以本件查無積極證據足認被
    告有何告訴人所指之詐欺犯行，因認犯罪嫌疑不足，並於不
    起訴處分書理由中詳予以指駁，而為不起訴處分，復經臺灣
    高等法院高雄分院檢察署檢察長維持原偵查檢察官之認定，
    並為駁回再議之處分，經核其理由於法並無不合，且無違背
    經驗法則、論理法則及證據法則之處。至告訴人所指被告乙
    ○○曾以被告丙○○為人師表而使告訴人誤信、被告乙○○
    曾書立借款128 萬元借據及聲請傳喚證人葉秀珠等，前二者
    係告訴人遲至聲請交付審判時始予表明，即非偵查中曾顯現
    之證據，檢察官當時未予調查，並無不當，而縱使傳喚證人
    葉秀珠，亦與認定被告二人是否於訂立契約當時是否有詐欺
    行為無關，自無調查必要。本件檢察官既已盡調查之能事，
    並無應調查之證據而未予調查之違誤。另依卷內現存證據，
    亦無其他確切證據可資證明被告有何詐欺取財及侵占犯行，
    揆諸前揭說明，本件交付審判之聲請為無理由，應予駁回。
五、依刑事訴訟法第258條之3第2項前段裁定如主文。
中　　華　　民　　國　　96　　年　　11　　月　　5　　日
                  刑事第九庭    審判長法　官  張世賢
                                      法　官  王奕勛
                                      法  官  黃紀錄
以上正本證明與原本無異。
不得抗告。
中　　華　　民　　國　　96　　年　　11　  月　　5　　日
　　　　　　　　　　　　　　　　　　　書記官  林志衡
